【裁判字號】    97,聲,1746
【裁判日期】    971219
【裁判案由】    返還提存物
【裁判全文】
臺灣桃園地方法院民事裁定            97年度聲字第1746號
聲  請  人  合作金庫商業銀行股份有限公司
法定代理人  乙○○
代  理  人  甲○○
相  對  人  丙○○
上列當事人間聲請返還擔保金事件，本院裁定如下：
    主  文
聲請駁回。
聲請程序費用由聲請人負擔。
    理  由
一、本件聲請意旨略以：聲請人前依本院90年度全柏字第5628號
    假扣押裁定，為擔保假扣押之執行，曾提供面額新臺幣（下
    同）100 萬元之中華民國中央政府重大交通建設公債八十六
    年甲類第九期債票為擔保金，以本院90年度存字第3129號提
    存事件提存後，聲請執行假扣押在案。嗣聲請變更提存物，
    經本院分別以92年度聲字第171 號裁定、92年度聲字第933
    號裁定准許確定後，以面額100 萬元之中華民國中央政府重
    大交通建設公債八十六年度乙類第三期債票，以本院93年度
    存字第225 號提存事件提存在案。茲因聲請人聲請本院以96
    年度全聲字第343號撤銷上開假扣押裁定確定在案，且撤回
    假扣押之執行，並於民國96年11月9 日以存證信函通知相對
    人行使權利，惟相對人迄未行使權利，為此聲請返還擔保金
    等語。
二、按應供擔保之原因消滅，供擔保人證明受擔保利益人同意返
    還者，或訴訟終結後，供擔保人證明已定20日以上之期間，
    催告受擔保利益人行使權利而未行使者，或法院依供擔保人
    之聲請，通知受擔保利益人於一定期間內行使權利，並向法
    院為行使權利之證明而未證明者，法院應依供擔保人之聲請
    ，以裁定命返還其提存物或保證書，民事訴訟法第104 條第
    1 項定有明文。上開規定，依同法第106 條之規定，於其他
    依法令供訴訟上之擔保者，亦準用之。準上規定，供擔保人
    聲請返還擔保金，須證明其於訴訟終結後已定20日以上之期
    間「合法催告」受擔保利益人行使權利之要件，法院始得裁
    定返還擔保金。
三、經查，聲請人主張其為擔保對相對人財產假扣押之強制執行
    ，曾向本院提存擔保金，並對相對人之財產實施假扣押，嗣
    已撤銷前開假扣押裁定確定等情，業據聲請人提出前開案號
    假扣押裁定、提存書、撤銷假扣押裁定、確定證明書各1 件
    為證，核屬相符，復經本院依職權調閱上開卷宗查對無誤，
    應為真實。惟聲請人於96年11月9 日以存證信函催告相對人
    行使權利，因相對人遷移不明而遭退回，並未合法送達相對
    人，有聲請人提出之退回信函在卷可稽，自難認聲請人有合
    法催告相對人行使權利之事實，依上開說明，其催告不生效
    力。從而，聲請人聲請返還提存物，要與民事訴訟法第104
    條第1 項第3 款之規定不符。聲請人復未證明受擔保利益人
    同意返還，或有應供擔保之原因消滅等情，自亦難謂與民事
    訴訟法第104 條第1 項規定相符，是聲請人聲請返還提存物
    ，於法無據，應予駁回。
四、依民事訴訟法第95條、第78條，裁定如主文。
中    華    民    國    97    年    12    月    19    日
                  民事第三庭  法  官  陳心婷
以上正本證明與原本無異。
如對本裁定抗告須於裁定送達後10日內向本院提出抗告狀，並應
繳納抗告裁判費新台幣1,000 元。
                              書記官  林君燕
中    華    民    國    97    年    12    月    19    日


司法院資訊處製作；財團法人民間司法改革基金會備份。
